臺灣桃園地方法院刑事判決　　　　　　　96年度簡上字第58號
上訴人即被告　甲○○
上列上訴人即被告因傷害案件，不服本院刑事庭中華民國95年12
月21日95年度桃簡字第2069號第一審刑事簡易判決（聲請簡易判
決處刑案號：臺灣桃園地方法院檢察署95年度偵字第8755號），
提起上訴，本院管轄之第二審合議庭判決如下：
    主  文
原判決撤銷。
甲○○傷害人之身體，處拘役參拾日，如易科罰金，以銀元參佰
元即新臺幣玖佰元折算壹日。減為拘役拾伍日，如易科罰金，以
銀元參佰元即新臺幣玖佰元折算壹日。
    事  實
一、甲○○與乙○○係鄰居關係，乙○○因工寮遭火燒毀，懷疑
    係甲○○燃燒垃圾失火所致，遂於民國95年3 月16日晚間8
    時許，前往甲○○位於桃園縣桃園市○○路54巷89弄3 號住
    處找甲○○理論，雙方一言不合，甲○○竟基於傷害之犯意
    ，搶下乙○○所持用之柺杖毆打乙○○，致乙○○受有顏面
    擦傷、頸部、背部、右膝多處挫傷及右膝擦傷之傷害。
二、案經乙○○訴由桃園縣政府警察局桃園分局報請臺灣桃園地
    方法院檢察署檢察官偵查後聲請簡易判決處刑。
    理  由
一、訊據被告甲○○矢口否認有傷害之犯行，辯稱：當時其開門
    後，乙○○就拉住其衣服，並動手毆打其肩膀，其並未動手
    毆打乙○○，且乙○○還拉住其衣服倒退走，其就被乙○○
    拉著往外走，然後其與乙○○均倒地，乙○○是躺著倒地，
    其則是趴著倒地，其不知乙○○有受傷，亦不知乙○○是如
    何受傷云云。
二、經查，上開事實業據目擊證人沈國楨於檢察官訊問時具結證
    述綦詳，核與告訴人乙○○於檢察官訊問時指訴之情節相符
    ，且沈國楨於檢察官訊問時既已具結擔保其證言之真實性，
    若其係以虛偽之陳述誣指被告有傷害之犯行，將觸犯刑法之
    偽證罪，法定刑遠較被告涉犯之傷害罪為重，衡情沈國楨當
    不至於為此損人不利己之愚行。此外，並有乙○○傷勢之診
    斷證明書1 紙在卷可考。
三、被告雖以前詞置辯，然查，乙○○若係因仰躺倒地始受傷，
    依一般經驗法則及論理法則，乙○○之傷勢應僅分布在後腦
    、背部、臀部等仰躺時與地面接觸之部位，但依卷附乙○○
    傷勢之診斷證明書所載，乙○○除受有背部多處挫傷外，尚
    有顏面擦傷、右膝多處挫傷及右膝擦傷等傷害，此等傷勢顯
    非仰躺跌倒所致，因之，被告辯稱斯時乙○○僅有仰躺倒地
    之情事，其並未動手毆打乙○○云云，顯非事實。
四、綜上所述，被告所辯顯屬卸責之飾詞，不足採信，本件事證
    已經明確，被告之犯行堪予認定，應依法論科。
五、查被告行為後，刑法及刑法施行法部分條文業經修正公布，
    並均於95年7 月1 日施行。修正後刑法第2 條第1 項之規定
    ，係規範行為後法律變更所生新舊法律比較適用之準據法，
    於修正後刑法施行後，應適用修正後刑法第2 條第1 項規定
    之「從舊從輕」之原則為比較；修正後刑法第2 條第2 項，
    則為同條第1 項之特別規定，於修正後刑法施行後，關於非
    拘束人身自由之保安處分，應依修正後刑法第2 條第2 項之
    規定，適用裁判時之法律。又修正後刑法第35條，乃刑之重
    輕之法定次序與標準，應適用裁判時之修正後刑法第35條之
    規定。修正後刑法第2 條第1 項係採「從舊從輕」原則，適
    用最有利於行為人之法律。既曰法律，自較刑之範圍為廣；
    除法律有特別規定者（如修正後刑法第2 條第2 項非拘束人
    身自由之保安處分適用裁判時法，修正後刑法施行法第9 條
    之3 規定之情形），應依其規定；或事關執行之緩刑之宣告
    ，或犯罪在刑法修正施行前，自首在刑法施行後之自首部分
    ，或程序之規定（程序從新，如刑法第40條沒收宣告之程序
    規定），應適用裁判時之修正後刑法之規定外；依修正後刑
    法第2 條第1 項比較時，應就罪刑有關之共犯、未遂犯、連
    續犯、牽連犯、結合犯以及累犯加重、自首減輕暨其他法定
    加減原因（如身分加減）與加減例等一切情形，綜其全部之
    結果而為比較後，予以整體適用，不能割裂而分別適用有利
    益之條文。關於易科罰金之折算標準、易服勞役之折算標準
    及期限、罰金與死刑是否併予執行、多數有期徒刑定應執行
    之刑時之最高刑期之限制等之修正，事涉行為人易刑折算標
    準金額之多寡與期限之長短及定執行刑時能否就罰金刑併予
    執行或有期徒刑定應執行之刑時最高度之限制，亦均屬依修
    正後刑法第二條第一項所應比較適用法律之範圍。拘束人身
    自由之保安處分，並非屬修正後刑法第2 條第2 項規定應適
    用裁判時法之範圍，除有特別規定者外，亦屬應依修正後刑
    法第2 條第1 項比較適用之法律；從刑附屬於主刑，除法律
    有特別規定者外，依主刑所適用之法律（以上參考最高法院
    95年5 月23日刑事庭第8 次會議決議及最高法院24年上字第
    4634號、24年上字第5292號、27年上字第2615號、29年上字
    第525 號判例）。其次，法律有變更而須為新、舊法之比較
    以定其適用之目的，厥為保障行為人之既有法律地位不致因
    法律之修正而惡化或受到更不利益之結果並兼謀行為人之利
    益，此為最高之價值，非必斤斤於法律體系適用之完整性，
    況或基於法規之性質，如程序性之法律、事涉執行之緩刑規
    定，依法理係均應適用新法，或因法律另有規定，如修正後
    刑法第2 條第2 項規定「非拘束人身自由之保安處分係適用
    裁判時之法律」，修正後刑法施行法第3 條之1 第2 項規定
    「於九十四年一月七日刑法修正施行前犯併合處罰數罪中之
    一罪，且該數罪均符合第四十一條第一項得易科罰金之規定
    者，適用九十年一月四日修正之刑法第四十一條第二項規定
    」，即有此情形係一律適用行為時法之舊法，由是可見遇有
    法律修正而須選擇適用新法或舊法時，須依法規之性質或視
    法律之規定各自決之，不受其他法規如何適用之羈絆，在選
    法適用時，本即寓有可據個別之特性而割裂分別適用新法或
    舊法之容許性，至數項經修正之法律須整體比較以同其新、
    舊法之適用俾維持法律體系之完整性，核係各該法律在適用
    上因具「依附及相互關聯」之特性使然，非屬新、舊法應比
    較利、弊藉資保障行為人之既有法律地位兼謀其利益之立法
    意旨所必然。準此以解，就罪、刑有關之規定諸如共犯、未
    遂犯、連續犯、牽連犯、結合犯以及累犯加重、自首減輕暨
    其他法定加減原因（如身分加減）與加減例等一切情形，應
    綜其全部之結果而為比較後，予以整體適用，不能割裂而分
    別適用有利益之條文，固如前述，惟究其緣由，實係著眼於
    因各該規定皆涉及犯罪之態樣、階段、罪數、法定刑得或應
    否加、減暨加減之幅度，並進而影響法定刑或處斷刑之範圍
    ，換言之，各該罪、刑之規定須經綜合考量整體適用後，方
    能據以限定法定刑或處斷刑之範圍，嗣始得於該範圍內為一
    定刑之宣告，易詞以言，個別宣告刑雖屬單一之結論，然實
    係經綜合考量整體適用各相關罪、刑規定之所得，因之，宣
    告刑所據以決定之各相關罪、刑規定，顯具適用上之「依附
    及相互關聯」之特性，自須同其新、舊法之適用，第查，「
    易刑」或「定執行刑」係規範宣告刑得或應如何執行之法律
    ，核屬為刑之宣告後始生應否適用問題之規定，非屬宣告刑
    所據以決定因而須先行確定如何適用新、舊之法規，依其性
    質，在未為刑之宣告前亦無可能確定應否適用而預先選定須
    適用新或舊法，復無此必要，不寧唯是，該規定所涵攝之「
    小前提」係「宣告刑」，猶與罪、刑規定涵攝之「小前提」
    為「歷史社會事實」迥異，職是，「易刑」及「定執行刑」
    之規定，不論涵攝之「小前提」、決定應否適用之階段及適
    用後所得之法律效果，與罪、刑之規定皆不相侔，與之顯不
    具適用上之「依附及相互關聯」之特性，依前述，要毋須與
    罪、刑之規定同其新、舊法之適用，自得秉其本身之性質而
    各據應涵攝之「小前提」為新、舊、利、弊之比較後個別定
    其法律之適用。茲首就與本案有關且於為刑之宣告前須先行
    及連帶確定應如何適用之法律修正情形列述如下：
  (一)與罪、刑有關且須依修正後刑法第2 條第1 項規定為利、弊
    之比較以定如何適用之法律變更部分：
    (1)修正前刑法第33條第5 款規定「罰金：（銀元）一元以上
      。」，復依罰金罰鍰提高標準條例第1 條前段規定提高為
      10倍，折算新臺幣為30元；修正後刑法第33條第5 款規定
      「罰金：新臺幣一千元以上，以百元計算之。」，現行刑
      法中有關於罰金刑之最低度刑之規定已有修正，自屬法律
      變更。
    (2)經綜合適用修正前、後之罪、刑相關規定予以比較，修正
      後之規定顯非較修正前之規定對被告有利，因之，依現行
      即修正後刑法第2 條第1 項前段規定，此部分自應整體適
      用修正前刑法之有關規定，合先敘明。
  (二)毋須依修正後刑法第2 條第1 項規定為利、弊之比較以定如
    何適用之法律修正部分：有關罰金刑之幣別及其提高標準之
    準據亦經修正，修正前刑法分則各條文所定之罰金刑，其幣
    別原為「銀元」，又倘非屬72年6 月26日至94年1 月7 日間
    新增或修正之條文，所定罰金數額並依罰金罰鍰提高標準條
    例第1 條前段規定提高為10倍，而依95年6 月14日修正公布
    、同年7 月1 日施行之中華民國刑法施行法第1 條之1 規定
    ：「中華民國九十四年一月七日刑法修正施行後，刑法分則
    編所定罰金之貨幣單位為新臺幣。九十四年一月七日刑法修
    正時，刑法分則編未修正之條文定有罰金者，自九十四年一
    月七日刑法修正施行後，就其所定數額提高為三十倍。但七
    十二年六月二十六日至九十四年一月七日新增或修正之條文
    ，就其所定數額提高為三倍。」。因修正前、後有關罰金刑
    部分之處罰輕重相同，並未影響國家刑罰權之範圍，僅屬法
    律之修正而非屬法律有變更，應依一般法律適用原則，適用
    裁判時法。
三、核被告所為，係犯刑法第277 條第1 項之傷害罪。原審以被
    告罪證明確，因予適用刑事訴訟法第449 條第1 項前段、第
    454 條第2 項，修正後刑法第2 條第1 項前段，刑法第277
    條第1 項，修正前刑法第41條第1 項前段，罰金罰鍰提高標
    準條例第1 條前段，修正前罰金罰鍰提高標準條例第2 條之
    規定，判處被告拘役30日，如易科罰金，以銀元300 元即新
    臺幣900 元折算1 日，其認定事實及量刑均屬妥適。惟被告
    行為後，中華民國九十六年罪犯減刑條例業於96年7 月4 日
    公布，於同年月16日施行。本件被告犯罪時間在96年4 月24
    日前，所犯合於該條例所定之減刑條件，應依法減其宣告刑
    二分之一，原判決未及適用減刑，稍有未合。上訴意旨仍執
    陳詞否認犯罪，雖無理由，然原判決既有前開可議之處，自
    應予撤銷改判。本院審酌被告犯罪之動機、手段、告訴人乙
    ○○所受傷害程度及被告犯後未能坦承犯行等一切情狀，量
    處如主文第2 項所示之刑。又被告行為後，刑法易科罰金之
    規定亦經修正，修正前刑法第41條第1 項前段規定：「犯最
    重本刑為五年以下有期徒刑以下之刑之罪，而受六個月以下
    有期徒刑或拘役之宣告，因身體、教育、職業、家庭之關係
    或其他正當事由，執行顯有困難者，得以一元以上三元以下
    折算一日，易科罰金。」，此折算標準並應適用修正前罰金
    罰鍰提高標準條例第2 條規定，就其原定數額提高為一百倍
    折算一日，亦即被告行為時之易科罰金折算標準，應以銀元
    一百元以上三百元以下之數額折算1 日，經換算為新臺幣，
    則應以新臺幣三百元以上九百元以下折算1 日。惟95年7 月
    1 日施行之刑法第41條第1 項前段規定：「犯最重本刑為五
    年以下有期徒刑以下之刑之罪，而受六個月以下有期徒刑或
    拘役之宣告者，得以新臺幣一千元、二千元或三千元折算一
    日，易科罰金」，於同日並廢除罰金罰鍰提高標準條例第二
    條之規定，亦即係以新臺幣一千元、二千元或三千元折算1
    日。經比較結果，易科罰金之規定，修正後之規定顯非較有
    利於行為人，依修正後刑法第2 條第1 項前段規定，此部分
    應適用行為時法，爰依修正前刑法第41條第1 項前段、修正
    前罰金罰鍰提高標準條例第2 條規定，併諭知對被告所宣告
    之刑易科罰金之折算標準。另查被告係於95年3 月16日犯本
    件傷害犯行，所犯合於中華民國九十六年罪犯減刑條例之減
    刑條件，應依該條例第2 條第1 項第3 款之規定減其宣告刑
    二分之一，併依修正前刑法第41條第1 項前段，修正前罰金
    罰鍰提高標準條例第2 條，諭知易科罰金折算之標準。
據上論斷，應依刑事訴訟法第455 條之1 第3 項、第369 條第1
項前段、第364 條、第299 條第1 項前段，修正後刑法第2 條第
1 項前段，刑法第277 條第1 項，修正前刑法第33條第5 款、第
41條第1 項前段，罰金罰鍰提高標準條例第1 條前段，修正前罰
金罰鍰提高標準條例第2 條，修正後刑法施行法第1 條之1 第1
項、第2 項前段，中華民國九十六年罪犯減刑條例第2 條第1 項
第3 款、第7 條，判決如主文。
本案經檢察官許曉微到庭執行職務。
中　　華　　民　　國　　96　　年　　8 　　月　　27　　日
              刑事第十一庭  審判長法  官　蔡榮澤
                                  法  官  紀凱峰
                                  法  官  魏于傑
上正本證明與原本無異。
本件不得上訴。
                                  書記官  林怡君
中　　華　　民　　國　　96　　年　　8 　　月　　29　　日
本案論罪科刑主要法條：
中華民國刑法第277條第1項
（普通傷害罪）
傷害人之身體或健康者，處 3 年以下有期徒刑、拘役或 1 千元
以下罰金。
